最高法院刑事判決　　　　　　一○○年度台上字第五五○七號
上　訴　人　黃傳富
選任辯護人　李淑妃律師
上列上訴人因違反毒品危害防制條例案件，不服台灣高等法院高
雄分院中華民國一００年七月二十八日第二審判決（一００年度
上訴字第三九五號，起訴案號：台灣高雄地方法院檢察署九十八
年度偵字第三二四二六號），提起上訴，本院判決如下：
    主  文
上訴駁回。
    理  由
按刑事訴訟法第三百七十七條規定，上訴於第三審法院，非以判
決違背法令為理由，不得為之。是提起第三審上訴，應以原判決
違背法令為理由，係屬法定要件。如果上訴理由書狀並未依據卷
內訴訟資料，具體指摘原判決不適用何種法則或如何適用不當，
或所指摘原判決違法情事，顯與法律規定得為第三審上訴理由之
違法情形，不相適合時，均應認其上訴為違背法律上之程式，予
以駁回。本件上訴人黃傳富上訴意旨略稱：(一)、扣案之新台幣（
下同）一千元係上訴人之工作所得，並非陳卜正所交付，員警未
經合法搜索，即自上訴人身上非法查扣該一千元，其取得證據之
手段於法自有未合。原判決以該一千元作為上訴人論罪基礎之一
，顯已違背證據法則。又一般販賣毒品者，均備有毒品、磅秤及
分裝袋，以備販賣所需，然員警搜索上訴人之住處，並未扣得上
開相關物品，原判決對此有利於上訴人之證據置之不理，遽論處
上訴人販賣毒品罪，亦有違背經驗法則。至扣案之行動電話，係
上訴人日常生活所用之物，原判決僅以上訴人曾持上開電話與陳
卜正連繫，逕認該電話為犯罪工具，亦有疏誤。(二)、陳卜正於警
詢時先陳稱：本案遭查扣之海洛因係向綽號「阿猴」之上訴人所
購買等語；於偵查中則指稱：僅是委由上訴人代為聯絡綽號「大
支」者，伊是要向「大支」購買等語，或稱：民國九十八年十月
三日是向上訴人購買等語，或稱：該日（即十月三日）是向「大
支」購買等語。觀陳卜正上開所述，其對於同一事實之陳述反覆
不一，已有瑕疵。又陳卜正於第一審時，已明確證稱：伊在上訴
人之住處門口遇到「大支」時，即向他購買毒品等語，第一審本
應立於超然之聽審地位，做正確無私之判斷，無奈法官卻一再打
斷審理，質疑陳卜正之陳述，甚至以言詞威嚇、大聲咆哮，使證
人心生畏懼而無法自由陳述，致其一再更改陳述內容而做不利於
上訴人之陳述，且以陳卜正之警詢筆錄為上訴人論罪之基礎，其
所為之證據取捨，亦有違背證據法則。再者，本件亦無任何人可
以證明陳卜正當日確有進入上訴人住處，與上訴人交易毒品，參
以陳卜正與上訴人本有舊怨，亦不免挾怨報復，或為邀減刑寬典
而誣指上訴人，是其陳述是否屬實，即非無疑。至檢察官雖提出
上訴人所有之0000000000號與陳卜正持用00000
00000號行動電話，於九十八年十月六日之通聯紀錄作為補
強證據，然依陳卜正於第一審所證，該次通聯內容係陳卜正詢問
上訴人，「大支」是否在上訴人住處，上訴人回稱沒有等情，根
本沒有談及毒品，自無從佐證陳卜正之陳述確為真實。本件除陳
卜正之指述外，並無其他補強證據足以佐證其所述確屬真實，原
判決在欠缺補強證據之情形下，逕以陳卜正前後矛盾、瑕疵之陳
述，為不利於上訴人之認定，亦有悖於證據法則。(三)、原判決事
實欄雖認定上訴人係基於營利之意圖而販賣第一級毒品海洛因等
情，然理由欄竟以推測、擬制之方式，推論上訴人有營利之意圖
，實有違背無罪推定原則併理由不備之違誤等語。
惟查證據之取捨、證據證明力之判斷，以及事實有無之認定，屬
事實審法院之職權，苟其取捨判斷與認定，並不違背論理法則及
經驗法則，即不容任意指為違法，而執為適法之第三審上訴理由
。本件原判決認定上訴人有其事實欄所載犯行，係依憑上訴人於
偵查中坦承：0000000000號行動電話係伊所有，伊於
九十八年十月六日下午五時許，有接獲陳卜正來電詢問「大支」
之下落，伊不確定陳卜正從伊家出去會被警察抓到等供詞，證人
陳卜正於偵查、第一審之證詞，以及卷附自願性同意搜索筆錄、
高雄市政府警察局苓雅分局搜索扣押筆錄與扣押物品目錄表、0
000000000號行動電話通聯調閱查詢單、高雄市立凱旋
醫院九十八年十月十九日高市凱醫驗字第一一四五四號濫用藥物
成品檢驗鑑定書，暨扣案上訴人所有之行動電話機具一支（ＳＯ
ＮＹ廠牌，內含門號0000000000號ＳＩＭ卡一枚）與
千元鈔券一張、陳卜正所持有之海洛因一包等證據資料，予以綜
合判斷，認上訴人犯行堪予認定，並指駁、說明上訴人否認犯罪
，辯稱：伊因先前曾為賭博之事與陳卜正衝突打架，本件係遭陳
卜正刻意陷害云云，為卸飾之詞，並無足取；證人陳國雄於第一
審時證稱：伊當時在場，當天陳卜正要向上訴人借錢，上訴人沒
有錢借他，陳卜正惱羞成怒，離開時還跟上訴人說「我會讓你很
難看」云云，係事後迴護上訴人之詞，不足憑採；陳卜正於偵查
中證稱：九十八年十月三日及同年月六日，均係向上訴人購買海
洛因等語，雖與其於第一審時證稱：伊僅有於九十八年十月六日
向上訴人購買一次海洛因等語，不盡相符，亦不足以影響陳卜正
所證本件確係向上訴人購買海洛因等情之真實性，且陳卜正亦非
因邀減刑之寬典而誣指上訴人；第一審審理時，檢察官、審判長
係因陳卜正對：「為何偵查時未說九十九年十月六日毒品是向『
大支』買的？」此問題一直未直接回答，才有一再打斷、提問、
質疑陳卜正之情形，尚難因此即認陳卜正係在無法自由陳述之情
況下，為不利於上訴人之陳述；上訴人販賣第一級毒品，其主觀
上何以有營利之意圖等由甚詳。又以核上訴人所為，係犯毒品危
害防制條例第四條第一項之販賣第一級毒品罪，依刑法第五十九
條規定減輕其刑後，酌情量處有期徒刑十六年，併為相關從刑之
諭知。已詳其所憑證據及認定之理由，所為論斷均有卷存證據
資料可資覆按。上訴意旨雖指摘原判決違法，然按：(一)、供述證
據，前後雖稍有差異或矛盾，事實審法院非不可本於經驗法則，
斟酌其他情形，作合理之比較，定其取捨，倘僅就其中之一部分
認為真實，予以採取，亦非法所不許。原判決綜合上開卷證資料
，採納陳卜正於偵查及第一審時證稱：伊確有原判決事實欄所示
時、地，以一千元之代價，向上訴人購買第一級毒品海洛因一包
等語，而不採上訴意旨所指摘其於偵查或第一審時另為有利於上
訴人之證詞（即證稱：本件毒品係向「大支」購買云云），則係
捨棄此部分證詞，縱未於理由欄說明其取捨之依據，亦無理由不
備之違誤。又未扣得毒品、磅秤及分裝袋等物，並不足據為有利
上訴人之認定，上訴意旨就此卷內所無之證據資料，指摘原判決
違法云云，亦非合法上訴第三審之理由。(二)、刑事訴訟法第一百
三十一條之一前段規定：「搜索，經受搜索人出於自願性同意者
，得不使用搜索票。」係因受搜索人既已自願放棄其隱私權，而
同意任由執行搜索之公務員予以搜索，即毋庸按一般令狀程序為
之。至所稱自願性同意者，祇要受搜索人係在意思自主之情況下
，表示同意為已足，要與其是否遭逮捕，喪失行動自由，分屬不
同範疇，亦不因其有無他人陪同在場，而異其法律效果。本件員
警搜索上訴人位於高雄市○○區鎮○里○○路十五號住處，確係
出於上訴人自願性同意等情，業據上訴人於警詢、第一審及原審
時供明在卷，並有自願性同意搜索筆錄在卷可憑，揆諸上開說明
，員警所為之搜索依法並無不合，並無上訴意旨所指摘違法搜索
之問題。又扣案之千元紙鈔一張，係上訴人販毒所得之物，上開
行動電話則係上訴人販賣毒品所使用之聯絡工具等情，為原判決
所確認之犯罪事實，原判決以之作為上訴人之論罪基礎，核無違
背證據法則。(三)、其他上訴意旨均係就屬原審依憑證據所為事實
判斷及證據取捨職權之合法行使及原判決已論列說明之事項，依
憑己見，任意指摘為違法，並重為事實之爭執，自非合法之上訴
理由。衡以前開說明，其上訴為違背法律上之程式，應予駁回。
據上論結，應依刑事訴訟法第三百九十五條前段，判決如主文。
中    華    民    國  一○○  年    十    月    六    日
                      最高法院刑事第九庭
                          審判長法官  賴  忠  星  
                                法官  呂  丹  玉  
                                法官  吳      燦  
                                法官  蔡  名  曜  
                                法官  葉  麗  霞  
本件正本證明與原本無異
                                      書  記  官  
中    華    民    國  一○○  年    十    月   十二   日
                                                       s